臺灣屏東地方法院刑事判決
111年度訴字第234號
公  訴  人  臺灣屏東地方檢察署檢察官
被      告  王偉賢




指定辯護人  本院公設辯護人謝弘章  
上列被告因違反毒品危害防制條例案件，經檢察官提起公訴（11
1年度偵字第2392號、111年度偵字第2426號、111年度偵字第367
3號），本院判決如下：
    主  文
王偉賢販賣第三級毒品而混合二種以上之毒品，處有期徒刑參年
拾月。扣案外包裝為螃蟹圖案之毒品咖啡包肆包(含包裝袋肆只)
均沒收。
    事  實
一、王偉賢明知經公告列為毒品危害防制條例第2條第2項第3款
    所定第三級毒品之4-甲基甲基卡西酮、氯乙基卡西酮、甲基
    -N,N-二甲基卡西酮，為依法列管之毒品，不得販賣，竟基
    於意圖營利販賣上開第三級毒品之犯意，於民國110年11月2
    2日下午5時50分許，在屏東縣○○鎮○○路00○0號居所，以1包
    毒品咖啡包新臺幣(下同)250元之價格，販賣含有4-甲基甲
    基卡西酮、氯乙基卡西酮、甲基-N,N-二甲基卡西酮，混合3
    種第三級毒品、外包裝為螃蟹圖案之咖啡包8包予潘昇偉，
    潘昇偉賒帳未付毒品咖啡包價金。嗣潘昇偉欲將該8包毒品
    咖啡包販賣予佯為毒品買家之警員而遭釣魚偵查查獲，警方
    並至王偉賢居處搜索，扣得外包裝為螃蟹圖案之毒品咖啡包
    4包，始悉上情。
二、案經屏東縣政府警察局內埔分局報告臺灣屏東地方檢察署檢
    察官偵查起訴。
    理  由
壹、程序方面：
一、被告以外之人於審判外之陳述，雖不符刑事訴訟法第159條
    之1至第159條之4之規定，而經當事人於審判程序同意作為
    證據，法院審酌該言詞陳述或書面陳述作成時之情況，認為
    適當者，亦得為證據；當事人、代理人或辯護人於法院調查
    證據時，知有同法第159條第1項不得為證據之情形，而未於
    言詞辯論終結前聲明異議者，視為有前項之同意，刑事訴訟
    法第159條之5定有明文。下列所引被告王偉賢以外之人於審
    判外之陳述，檢察官、被告及其辯護人於本院準備程序中均
    表示同意有證據能力(本院卷第92頁)，就此等供述證據，依
    刑事訴訟法第159條之5規定，認有證據能力。
二、其餘本件所憑認定被告犯罪事實之各項非供述證據，查無違
    反法定程序取得之情，依同法第158條之4規定反面解釋，均
    有證據能力。
貳、實體部分：
一、認定犯罪事實所憑之證據及理由：
　㈠上揭犯罪事實，業據被告於偵訊、本院審理時坦承不諱（偵
    一卷第261頁、第271頁至第272頁，本院卷第89頁至第95頁
    、第141頁至第151頁），核與證人潘昇偉於警詢、偵訊之證
    述大致相符(警一卷第21頁至第25頁、第36頁至第39頁，偵
    一卷第219頁至第224頁)，且有本院搜索票、屏東縣政府警
    察局內埔分局搜索扣押筆錄、扣押物品目錄表、扣押物品收
    據、證人潘昇偉指認犯罪嫌疑人紀錄表、指認表、真實姓名
    對照表、內政部警政署刑事警察局111年1月11日刑鑑字第11
    08037234號鑑定書各1份，扣案物照片、證人潘昇偉遭警方
    查獲照片各4張，搜索現場照片5張在卷可憑(警一卷第51頁
    至第59頁、第101頁至第103頁、第126頁至第128頁、第139
    頁至第144頁，偵一卷第251頁至第252頁)，足證被告任意性
    自白與事實相符，堪以採信。
　㈡被告有營利意圖：
　　邇來政府為杜絕毒品氾濫，再三宣導民眾遠離毒品。且毒品
    非法交易向來為政府查禁森嚴且重罰不寬貸之行為，倘非有
    利可圖，被告絕無平白甘冒被查緝重罰之風險，而販賣毒品
    之理，是其販入之價格當較其出售之價格為低，或販入毒品
    之價格較換取其他財物之價格為低，而有從中賺取價差或毒
    品量差牟利之意圖及事實，應屬合理認定。況第三級毒品價
    格不貲、物稀價昂，並無公定之價格，不論任何包裝，均可
    任意分裝增減分量，每次買賣價量亦可能隨時依雙方間之關
    係深淺、資力、需求量及對行情之認知、來源是否充裕、查
    緝是否嚴緊，購買者被查獲時供述購買對象之可能性風險評
    估等因素，而異其標準，並隨時機動調整，非可一概而論，
    是販賣之利得，除經坦承犯行或價量俱臻明確外，委難查得
    實情，販賣之人從價差或量差中牟利方式雖異，其意圖營利
    之非法販賣行為則一，從而，舉凡有償交易，除足以反證其
    確係另基於某種非圖利本意之關係外，茍無任何利益可圖，
    被告實無甘冒重罪風險而將第三級毒品咖啡包販賣予證人潘
    昇偉之理。且被告於本院審理時自陳：「我拿毒品咖啡包的
    成本是1包200元，我賣潘昇偉1包250元，所以我賣1包可以
    賺50元。（本院卷第91頁）」顯見被告係藉由販賣第三級毒
    品咖啡包，從中賺取毒品價差牟利甚明。
　㈢綜上，本案事證明確，被告犯行堪以認定，應予依法論罪科
    刑。
二、論罪科刑：
　㈠被告販賣予證人潘昇偉之毒品咖啡包，檢出含有3種第三級毒
    品成分，此有內政部警政署刑事警察局111年1月11日刑鑑字
    第1108037234號鑑定書1份可佐(偵一卷第251頁至第252頁)
    ，是核被告所為，係犯毒品危害防制條例第9條第3項、第4
    條第3項販賣第三級毒品而混合二種以上之毒品罪。被告販
    賣第三級毒品前為販賣而持有第三級毒品咖啡包，係意圖販
    賣而持有第三級毒品之低度行為，為販賣之高度行為所吸收
    ，不另論罪。
　㈡公訴意旨雖未論及被告涉犯毒品危害防制條例第9條第3項之
    部分，惟起訴意旨已經說明被告所賣毒品咖啡包含有上述3
    種第三級毒品成分，且因基本社會事實同一，再經本院當庭
    告知被告亦可能涉犯上開罪名(本院卷第148頁)，給予被告
    、辯護人答辯之機會，被告亦承認此部分罪名(本院卷第148
    頁)，已無礙被告防禦權之行使，本院自應依法審理，並依
    法變更起訴法條。
　㈢刑之加重、減輕：
　⒈刑之加重事由：
　　被告販賣第三級毒品而混合二種以上之毒品，應依毒品危害
    防制條例第4條第3項規定之法定刑，依同條例第9條第3項規
    定加重其刑。
  ⒉刑之減輕事由：　　
　⑴本案有毒品危害防制條例第17條第2項規定之適用：
    犯第4條至第8條之罪於偵查及歷次審判中均自白者，減輕其
    刑，毒品危害防制條例第17條第2項定有明文。被告於偵查
    及本院審理時坦承犯行已如前述，爰依毒品危害防制條例第
    17條第2項規定減輕其刑。
　⑵本案無毒品危害防制條例第17條第1項規定之適用：
    被告自陳：「毒品咖啡包我是去酒店時跟小蜜蜂買的，我不
    知道小蜜蜂的名字、年籍資料，我無法跟小蜜蜂聯絡，他是
    剛好來包廂跟我推銷毒品，我就買了(警一卷第5頁，偵一卷
    第272頁，本院卷第92頁)」，被告既然無法提供足資辨別毒
    品上游為何人之資料予檢警，本案犯行自無適用毒品危害防
    制條例第17條第1項規定減輕其刑之餘地甚明。
　⑶本案並無刑法第59條之適用：
　　被告及辯護人雖請求就被告本案犯行，依刑法第59條規定酌
    減其刑，惟刑法第59條規定犯罪之情狀顯可憫恕，認科以最
    低度刑仍嫌過重者，得酌量減輕其刑，此雖為法院依法得行
    使裁量之事項，惟並非漫無限制，必須犯罪另有特殊之原因
    、環境與情狀，在客觀上足以引起一般之同情而顯可憫恕，
    認為即使宣告法定最低刑期，猶嫌過重者，始有其適用。是
    以，為此項裁量減輕其刑時，必須就被告全部犯罪情狀予以
    審酌，在客觀上是否有足以引起社會上一般人之同情，而可
    憫恕之情形，始謂適法。毒品戕害國人身心健康，嚴重影響
    社會治安，故政府立法嚴禁販賣毒品，並以高度刑罰遏止毒
    品氾濫，被告知悉毒品為政府嚴令所禁止，仍執意販賣第三
    級毒品予他人，顯見其並未考慮販賣毒品對社會、他人之不
    良影響。且被告前因販賣第二、三級毒品案件，經本院於11
    0年4月7日以109年度訴字第788號判決判處有罪，被告上訴
    後，臺灣高等法院高雄分院於110年10月28日以110年度上訴
    字第768號判決判處被告販賣第二級毒品、第三級毒品共6罪
    ，均有罪，再經最高法院於111年3月3日駁回被告上訴而告
    確定。被告在前案第二審判決其有罪、其上訴第三審期間，
    再犯本案販賣第三級毒品犯行，被告並非首次涉犯販賣毒品
    犯行，其明已知悉販賣毒品罪責甚重，仍執意再為本案，難
    認有何堪以憫恕之處。且本案經上述刑之加重、減輕後，最
    輕法定本刑可減至3年7月，已無過重情事。考量本案情節及
    被告自陳之家庭、經濟狀況，本院仍認被告販賣毒品時，並
    無特殊之原因與環境，在客觀上足以引起一般人同情，是考
    量其犯罪情節、態樣、動機及手段，被告所為尚無情輕法重
    而顯可憫恕之情事，且仍符合罪刑相當性原則，自無從再依
    刑法第59條規定酌減其刑。
　⒊刑有加重及減輕者，先加後減，刑法第71條第1項定有明文。
    被告本案犯行，同時有1種加重事由、1種減輕事由，爰依上
    開規定先加重後減輕之。
　㈣量刑：
　　爰以行為人之責任為基礎，審酌被告前有違反毒品危害防制
    條例之前科紀錄，此有臺灣高等法院被告前案紀錄表在卷可
    憑，難謂其素行良好。被告不思以正當方式賺取金錢，意圖
    販賣第三級毒品以牟利，其販賣第三級毒品次數1次，約定
    之毒品價金為2,000元，被告無視國家毒品禁令，欲將毒品
    之害加諸他人，戕害他人健康，對社會治安造成危害，所為
    實應非難。惟念其雖曾否認犯行，於偵查、審理時終能坦承
    ，態度尚可。兼衡其自陳之智識程度及家庭、經濟狀況（因
    涉及個人隱私故不揭露，詳如本院卷第150頁）等一切情狀
    ，量處如主文所示之刑。
三、沒收：
　㈠販毒價金：
　　因證人潘昇偉購買毒品咖啡包8包賒帳未付，被告並未取得
    價金已如前述，爰不予宣告沒收毒品價金。
　㈡被告居處扣得、外包裝為螃蟹圖案之咖啡包4包：
　　扣案外包裝為螃蟹圖案之咖啡包4包，經送鑑定抽驗檢出第
    三級毒品4-甲基甲基卡西酮成分，此有內政部警政署刑事警
    察局111年4月15日刑鑑字第1110019005號鑑定書1份可憑（
    本院卷第83頁至第85頁），且該4包毒品咖啡包外包裝與被
    告販賣予證人潘昇偉之包裝相同(警一卷第126頁至第128頁
    、第144頁)，被告自陳：「該4包毒品咖啡包是我這次賣給
    潘昇偉剩下的（本院卷第91頁）」，是該毒品咖啡包4包是
    被告本案犯行所剩餘之違禁物，爰依刑法第38條第1項規定
    宣告沒收。又該包裝袋4只因其內殘留微量毒品，難以析離
    ，且析離亦無實益，爰與扣案毒品併予沒收。另送驗耗損部
    分之毒品因已滅失，爰不予沒收。
　㈢其餘扣案物，被告否認與本案有關(本院卷第91頁)，卷內亦
    無證據證明此部分扣案物與本案有關，爰不予宣告沒收。
據上論斷，應依刑事訴訟法第299條第1項前段，判決如主文。
本案經檢察官楊士逸提起公訴，檢察官潘國威到庭執行職務。
中　　華　　民　　國　　111 　年　　7 　　月　　26　　日
                  刑事第一庭  審判長法  官  王以齊
　　　　　　　　　                  法  官  楊宗翰
　　　　　　　　　                  法  官  粘凱庭
以上正本證明與原本無異。
如不服本判決應於收受判決後20日內向本院提出上訴書狀，並應
敘述具體理由；其未敘述上訴理由者，應於上訴期間屆滿後20日
內向本院補提理由書（均須按他造當事人之人數附繕本）「切勿
逕送上級法院」。
中　　華　　民　　國　　111 　年　　7 　　月　　27　　日
                                    書記官  鄭嘉鈴
附錄本案論罪科刑法條全文：
毒品危害防制條例第4條
製造、運輸、販賣第一級毒品者，處死刑或無期徒刑；處無期徒
刑者，得併科新臺幣三千萬元以下罰金。
製造、運輸、販賣第二級毒品者，處無期徒刑或十年以上有期徒
刑，得併科新臺幣一千五百萬元以下罰金。
製造、運輸、販賣第三級毒品者，處七年以上有期徒刑，得併科
新臺幣一千萬元以下罰金。
製造、運輸、販賣第四級毒品者，處五年以上十二年以下有期徒
刑，得併科新臺幣五百萬元以下罰金。
製造、運輸、販賣專供製造或施用毒品之器具者，處一年以上七
年以下有期徒刑，得併科新臺幣一百五十萬元以下罰金。
前五項之未遂犯罰之。
卷別對照表：
簡稱 卷宗名稱 警一卷 屏東縣政府警察局內埔分局內警偵字第11130650300號卷 警二卷 屏東縣政府警察局內埔分局內警偵字第11130341300號卷 偵一卷 臺灣屏東地方檢察署111年度偵字第2392號卷 偵二卷 臺灣屏東地方檢察署111年度偵字第2426號卷 偵三卷 臺灣屏東地方檢察署111年度偵字第3673號卷 本院卷 本院111年度訴字第234號卷